【裁判字號】    89,上訴,2458
【裁判日期】    900130
【裁判案由】    偽造有價證券
【裁判全文】
臺灣高等法院臺中分院刑事判決          民國八十九年度上訴字第二四五八號
    上  訴  人
    即  被  告  甲○○
    指定辯護人  本院公設辯護人  丙○○
右上訴人因偽造有價證券等案件，不服台灣台中地方法院中華民國八十九年十一月十
六日第一審判決（民國八十九年度訴緝字第五七四號，起訴案號：台灣台中地方法院
檢察署民國八十二年度偵字第七六六八號），提起上訴，本院判決如左：
    主    文
上訴駁回。
    事    實
一、甲○○前於民國（下同）七十七年間因竊盜案件，經原審判處有期徒刑一年六月
    ，並經本院駁回確定，嗣經減為有期徒刑九月，於七十七年八月三日執行完畢。
    仍不知悔改，明知其未經養母李秋蓮之同意，竟為向乙○○租用車號ＰＢ－００
    九號之營業用小客車，於八十一年一月四日，在台中市○區○○街六三號，意圖
    供行使之用，擅自在其所簽發，發票日為八十一年一月十四日、未載到期日、票
    面額新台幣（下同）五十萬元之本票發票人處，偽造李秋蓮之署押一枚，並持其
    持有之李秋蓮印章，於上開署押下盜蓋印文一枚，使李秋蓮成為共同發票人而偽
    造上開有價證券；並於八十一年一月十四日之營業小客車租送契約書末尾連帶保
    証人處，偽造李秋蓮之署押一枚，並盜蓋印文二枚，表示李秋蓮為其租用該車之
    連帶保証人而偽造私文書，並同時持交乙○○收執以擔保上開租賃債務，而行使
    上開有價證券及私文書，足以生損害於乙○○及李秋蓮。嗣因甲○○積欠租金及
    修復費用，經乙○○持上開本票聲請裁定准予強制執行，卻為李秋蓮以上開本票
    非伊所簽，提起確認本票債權不存在之訴，乙○○始知上情。
二、案經乙○○訴請台灣台中地方法院檢察署檢察官偵查起訴。
    理    由
一、右揭犯罪事實，業據上訴人即被告（下稱被告）甲○○於原審及本院審理時坦承
    不諱，核與告訴人乙○○指訴之情節相符，並經証人李秋蓮到庭証述屬實，復有
    營業小客車租送契約書及本票影本各一紙在卷足稽。本件事證明確，被告犯行洵
    堪認定，應予依法論科。
二、按被告甲○○未經其母李秋蓮之同意，擅自以其名義在營業小客車租送契約書上
    簽名蓋印，表示其為連帶保証人，對租車債務，負有連帶清償責任，並持以行使
    交付予乙○○，自足以生損害於出租人乙○○及李秋蓮。核被告所為，係犯刑法
    第二百零一條第一項之偽造有價證券罪、及同法第二百十六條、第二百十條之行
    使偽造私文書罪。被告於本票及營業小客車租送契約書上偽造李秋蓮署押及盜蓋
    印文，乃為偽造該有價證券及私文書之部分行為，應分別為偽造有價證券及偽造
    私文書之犯行吸收，不另論罪。又其偽造營業小客車租送契約書之私文書後復持
    以行使，其偽造私文書之低度行為，復為行使之高度行為吸收，亦不另論。其以
    一行為，同時行使偽造李秋蓮名義之本票及私文書，為想像競合犯，應依刑法第
    五十五條之規定，論以較重之行使偽造有價證券罪。公訴人起訴意旨雖未敘及被
    告行使偽造私文書部分之犯行，惟此部分犯行業據被告供承在卷，且與起訴之犯
    行具有裁判上一罪之關係，為起訴效力所及，本院自得併予審酌，併此敘明。又
    被告偽造本票後復持以交付乙○○而行使之低度行為，應為偽造之高度行為所吸
    收，不另論罪。查被告前於七十七年間因竊盜案件，經原審判處有期徒刑一年六
    月，並經本院駁回確定，嗣經減為有期徒刑九月，於七十七年八月三日執行完畢
    ，有台灣高等法院被告全國前案紀錄表一份在卷可稽，其於五年之內，再犯本件
    有期徒刑以上之罪，為累犯，應依刑法第四十七條之規定加重其刑。按被告偽造
    其至親名義之本票，乃為租車之特定目的，係圖一時之便利，其惡性尚非重大，
    且坦承上開犯行，頗有悔意，倘處以法定最低本刑，猶嫌過重，爰依刑法第五十
    九條之規定，減輕其刑，並先加後減其刑。原審適用刑法第二百零一條第一項、
    第二百十六條、第二百十條、第五十五條、第四十七條、第五十九條、第二百零
    五條、第二百十九條，罰金罰鍰提高標準條例第一項前段之規定，爰審酌被告犯
    罪之動機、目的，犯罪所生之損害，因一時失慮，致罹於刑責，其犯罪後坦承犯
    行，尚有悔悟之心等一切情狀，量處被告有期徒刑壹年捌月。至被告所偽造李秋
    蓮為共同發票人、本票發票日為八十一年一月十四日、票面額五十萬元部分，應
    依同法第二百零五條之規定宣告沒收；於八十一年一月十四日之營業小客車租送
    契約書末尾連帶保証人處偽造李秋蓮之署押一枚，應依刑法第二百十九條之規定
    宣告沒收。至前開本票上偽造李秋蓮之署押一枚，已因諭知該本票沒收而包括在
    內，自毋庸重為沒收之諭知，附此敘明。原審認事用法及量刑，並無不當，被告
    上訴意旨認原判決量刑過重，指摘原判決不當，為無理由，應予駁回。
三、據上論斷，應依刑事訴訟法第三百六十八條，判決如主文。
本案經檢察官吳經綸到庭執行職務。
中      華      民      國      九十     年       一      月    三十    日
                                      臺灣高等法院臺中分院刑事第四庭
                                            審判長法  官  洪  耀  宗
                                                  法  官  劉  登  俊
                                                  法  官  吳  重  政
右正本證明與原本無異。
如不服本判決應於收受送達後十日內向本院提出上訴書狀，其未述上訴之理由者並
得於提起上訴後十日內向本院補提理由書（均須按他造當事人之人數附繕本）。
                                                  書記官  林  育  德
中      華      民      國      九十     年       一      月    三十一  日
附錄條文：
刑法第二百零一條第一項：意圖供行使之用，而偽造、變造公債票、公司股票或其他
有價證券者，處三年以上十年以下有期徒刑，得併科三千元以下罰金。
                                                      Ｉ


司法院資訊處製作；財團法人民間司法改革基金會備份。
